臺灣高雄地方法院刑事判決　　　　　　　　　　　　九十一年度易字第一六九八號
　　公　訴　人　臺灣高雄地方法院檢察署檢察官
　　被　　　告　丁○○
右列被告因損害債權案件，經檢察官提起公訴（九十一年度偵字第四九０九號），本
院判決如左：
    主  文
丁○○債務人於將受強制執行之際，意圖損害債權人之債權，而處分其財產，處有期
徒刑貳月，如易科罰金，以參佰元折算壹日。
    事  實
一、丁○○於民國（下同）九十年二月三日與甲○○、乙○○○夫妻共同簽發面額新
    台幣（下同）三百萬元、到期日為九十年五月六日之本票一張，作為甲○○夫妻
    向丙○○借款三百萬元之擔保，惟屆期不獲兌現，丙○○乃以上開本票，聲請台
    灣高雄地方法院裁定強制執行，經台灣高雄地方法院於九十年六月一日以九十年
    度票字第九六０四號民事裁定准許在案，丁○○並於同年月十二日收受上開裁定
    。丁○○明知其為上開本票之債務人，竟於上開裁定生效後，將受強制執行之際
    ，意圖損害債權人丙○○之債權，於九十年七月二十五日，將其所有坐落高雄縣
    內門鄉○○段四六三號、四六三之一號、四六三之四號等三筆土地，設定第一順
    位最高限額三十六萬元之抵押權予不知情之黃美鳳而處分上開不動產。迄至九十
    年八月間，丙○○向台灣高雄地方法院聲請強制執行上開不動產，始知上情。
二、案經丙○○告訴臺灣高雄地方法院檢察署檢察官偵查起訴。
    理  由
一、訊據被告丁○○固坦承有為甲○○擔保之事實，惟矢口否認有任何損害債權之犯
    行，辯稱：伊在丙○○之利息未到期前即向黃美鳳借錢，後來才設定抵押，且設
    定抵押前尚未裁定云云。惟查，刑法第三百五十六條損害債權罪之成立，係以其
    損害行為在「將受強制執行之際」為其要件，而所謂受強制執行之際，係指自債
    權人對債務人取得執行名義之時起，至強制執行程序完全終結前之期間而言，至
    於是否需經由法院之強制力介入？債權人可否單憑確定之判決書向地政機關申請
    登記？不過為執行方法之問題而已，均無解於刑法第三百五十六條損害債權罪之
    成立，合先敘明。次查，右揭事實業據告訴人丙○○指訴綦詳，而右揭本票係經
    臺灣高雄地方法院於九十年六月一日裁定准許強制執行，被告則於同年六月十二
    日收受該裁定，旋於同年七月二十六日辦理抵押權設定登記，將右揭三筆土地設
    定抵押予黃美鳳等情，有臺灣高雄地方法院九十年度票字第九六０四號本票裁定
    正本乙紙、九十年六月十二日受送達人為丁○○之送達證書乙紙、高雄縣旗山地
    政事務所土地登記謄本三紙及高雄郵局第六０四０號存證信函乙紙在卷可憑，並
    經本院調取上述本票裁定卷宗查證屬實。足徵被告收受本票裁定後，明知其將受
    強制執行，猶將右揭不動產設定最高限額抵押權予黃美鳳，是其具有損害告訴人
    債權之意圖甚明。被告所辯無非卸責之詞，不足採信。事證明確，被告犯行堪予
    認定，應予依法論科。
二、核被告丁○○所為，係犯刑法第三百五十六條之損害債權罪。爰審酌被告為連帶
    保證人，非因自己行為，乃因主債務人無力償還票款，致連帶負賠償責任之犯罪
    動機、目的、手段、因犯罪所生之危害，及精神狀況欠佳，此有養安神經精神科
    診所診斷證明書乙紙在卷可稽，對於事理判斷不甚精明（尚無證據證明已達心神
    喪失或精神耗弱之程度），惟犯後態度不佳，未磊落坦承犯行，亦未與告訴人達
    成和解賠償告訴人之損失等一切情狀，量處如主文所示之刑，並諭知易科罰金之
    折算標準，以示懲儆。。又查被告行為後，刑法第四十一條業於九十年一月十日
    修正公佈施行，於同年月十二日生效，關於易科罰金之折算標準，業經修正為同
    法條第一項前段「犯最重本刑為五年以下有期徒刑以下之刑之罪，而受六個月以
    下有期徒刑或拘役之宣告，因身體、教育、職業、家庭之關係或其他正當事由，
    執行顯有困難者，得以一元以上三元以下折算一日，易科罰金。」是就形式上觀
    察，修正前後之法律顯有不同，應認為法律有變更，經比較新舊法結果，新法並
    無不利於被告，應按刑法第二條第一項前段適用裁判時之法律，依修正後刑法第
    四十一條第一項前段規定諭知易科罰金之折算標準，附此敘明。
據上論斷，應依刑事訴訟法第二百九十九條第一項前段，刑法第二條第一項前段、第
三百五十六條、修正後第四十一條第一項前段，罰金罰鍰提高標準條例第一條前段、
第二條，判決如主文。
本案經檢察官朱綩綺到庭執行職務。
中      華      民      國    九十一    年      八      月      十九    日
                                  臺灣高雄地方法院刑事第六庭
                                      法  官  張世賢
右正本證明與原本無異。
如不服本判決，應於判決送達後十日內，向本院提出上訴狀。
                                      書記官  陳孟瑩
中      華      民      國    九十一    年      八      月      十九    日
附錄本案所犯法條：
中華民國刑法第三百五十六條（損害債權罪）
債務人於將受強制執行之際，意圖損害債權人之債權，而毀壞、處分或隱匿其財產者
，處二年以下有期徒刑、拘役或五百元以下罰金。
